【裁判字號】    95,判,1654
【裁判日期】    951013
【裁判案由】    地價稅
【裁判全文】
最  高  行  政  法  院  判  決
                                     95年度判字第01654號
上  訴  人  建林工業股份有限公司
代  表  人  甲○○
被 上訴 人  新竹市稅捐稽徵處
代  表  人  乙○○
上列當事人間因地價稅事件，上訴人對於中華民國93年12月2日
臺北高等行政法院92年度訴字第2764號判決，提起上訴，本院判
決如下：
    主  文
上訴駁回。
上訴審訴訟費用由上訴人負擔。
    理  由
一、上訴人所有座落於新竹市○○段○○段437地號土地，位於新
    竹市都市計畫工業區內，經新竹市政府核准系爭土地設置學
    府加油站面積為1,325.66平方公尺，並向被上訴人申請改按
    土地稅法第18條第1項第4款特別稅率計徵地價稅，惟嗣後上
    訴人復於90年10月24日申請變更，並經核准，依檢附該加油
    站變更設計後平面配置圖，系爭土地設置學府加油站面積變
    更為1,069.68平方公尺，據此，被上訴人於91年12月5日以
    新市稅財2字第0910270956號函覆系爭土地其中面積1,069.6
    8平方公尺與土地稅法第18條第1項第4款規定相符，准其自9
    1年度起改按千分之十特別稅率課徵地價稅，餘3,393.32平
    方公尺仍按一般用地稅率課徵，乃核定其當年地價稅為新臺
    幣（下同）5,337,223元；上訴人不服，循序提起行政訴訟
    ，經原審法院判決駁回其訴後仍不服而提起本件上訴。
二、本件上訴人在原審起訴主張：系爭土地坐落於新竹市都市計
    畫工業區內，上訴人一向作為工業使用，並已進行該筆土地
    之開發而以整體性之規劃為目標。其中第一期計畫開設加油
    站，業經新竹市政府核准設置，爾後將逐漸規劃與其相關之
    工業之開發。依據財政部86年8月14日台財稅第000000000號
    解釋函意旨：「在開發期間及開發完成未出售供興辦工業人
    使用前，宜適用特別稅率。」系爭437地號土地，業已開始
    開發，並仍在繼續開發期間中，尚未完成，自應依上開解釋
    函，適用土地稅法第18條第1項第4款特別稅率課徵地價稅為
    宜。為此，請撤銷訴願決定及原處分。
三、被上訴人在原審答辯則以：系爭437地號土地設置學府加油
    站面積1,069.68平方公尺與土地稅法第18條第1項第4款規定
    相符，准其自91年度起改按特別稅率課徵地價稅，餘3,393.
    32平方公尺上訴人並未依規定經目的事業主管機關核定規劃
    使用，被上訴人仍按一般用地稅率課徵，據此核定其91年度
    地價稅5,337,223元，並無違誤等語，資為抗辯。
四、原審斟酌全辯論意旨及調查證據之結果，以：按財政部86年
    8月14日台財稅第860480326號函釋已明確規定：「土地稅法
    第18條所稱『按目的事業主管機關核定規劃使用』，在工業
    區開發者而言，應係指依工業主管機關核准之開發計畫，及
    依該計畫所定之開發期間及開發範圍。‧‧‧。至稅捐機關
    查核之文件，以工業主管機關核定之開發使用計畫書圖為依
    據。」；依該函釋意旨，【開發計畫】必須經工業主管機關
    核准，及依該計畫所定之【開發期間】及【開發範圍】作為
    稅捐機關核課地價稅之依據；本件上訴人經工業主管機關核
    准之開發範圍為系爭437地號土地設置學府加油站面積1,069
    .68平方公尺之部份，開發期間為92年7月10日前籌建完成學
    府加油站。準此，該學府加油站【開發期間】其【開發範圍
    】1,069.68平方公尺，依上揭函釋，於該核准之加油站範圍
    ，被上訴人准按千分之十之特別稅率課徵地價稅，自屬有據
    ；上訴人主張系爭437地號土地應以全部面積適用上開函釋
    按千分之十之特別稅率課徵地價稅，自難採據。是以，被上
    訴人核定上訴人系爭437地號土地其中面積1,069.68平方公
    尺准自91年度起改按特別稅率課徵地價稅，餘3,393.32平方
    公尺仍按一般用地稅率課徵，據此核定其91年度地價稅5,33
    7,223元，核無違誤，復查及訴願決定，遞予維持，亦無不
    合，上訴人起訴意旨，非有理由，應予駁回。因而為上訴人
    敗訴之判決。
五、上訴意旨略謂：(一)按土地稅法第18條第1項第1款規定，就工
    業用地依別稅率千分之十課徵地價稅，性屬稅捐優惠之類型
    ，基於租稅法定原則，稅捐稽徵機關不得任意增加法律所無
    之課稅要件，侵害人民依法享有之權利。(二)依土地稅法第18
    條第1項第1款及其施行細則第13條之規定，土地經核為工業
    用地而按目的事業主管機關核定規劃使用者，納稅義務人即
    應享有土地稅法第18條之租稅優惠權利無疑，原審未予詳查
    ，僅認上訴人於系爭土地內設置學府加油站之範圍內得享減
    稅之優惠利率，實有適用法規不當之處云云。
六、本院經查：(一)系爭437地號土地，雖係都市計畫工業區內土
    地，該土地其中面積1,069.68平方公尺經新竹市政府核准設
    置學府加油站，開發期間為92年7月10日前籌建完成，被上
    訴人就開發範圍1,069.68平方公尺部分准自91年度起改按特
    別稅率課徵地價稅，其餘3,393.32平方公尺仍按一般用地稅
    率課徵地價稅，核與財政部86年8月14日台財稅第000000000
    號函釋規定符合。(二)財政部為賦稅主管機關，其於職責範圍
    內所發布上開函釋，經核與行為時土地稅法第18條第1項第1
    款及土地稅法施行細則第13條之規並無相牴觸，自應認為有
    效而予援用。(三)原判決認系爭土地，於該核准之加油站範圍
    始有特別稅率課徵地價稅之適用，認事用法均妥適，上訴意
    旨仍執前詞，以系爭土地全部應適用特別稅率為由指摘原判
    決違誤，求予廢棄，經核為無理由，上訴應予駁回。
七、據上論結，本件上訴為無理由，爰依行政訴訟法第255條第1
    項、第98條第3項前段，判決如主文。
中    華    民    國    95    年    10    月    13    日
                  第五庭審判長法  官  鄭  淑  貞
                              法  官  黃  合  文
                              法  官  吳  明  鴻
                              法  官  鄭  小  康
                              法  官  帥  嘉  寶
以  上  正  本  證  明  與  原  本  無  異
中    華    民    國    95    年    10    月    14    日
                              書記官  蘇  金  全


司法院資訊處製作；財團法人民間司法改革基金會備份。
